【裁判字號】    99,台上,1974
【裁判日期】    990401
【裁判案由】    違反毒品危害防制條例
【裁判全文】
最高法院刑事判決            九十九年度台上字第一九七四號
上  訴  人  甲○○
上列上訴人因違反毒品危害防制條例案件，不服台灣高等法院中
華民國九十七年一月三十一日第二審更審判決（九十六年度上更
(一)字第七五六號，起訴案號：台灣台北地方法院檢察署九十三年
度偵字第一一八八九、一三二六六號），提起上訴，本院判決如
下：
    主  文
原判決撤銷，發回台灣高等法院。
    理  由
本件原判決撤銷第一審之科刑判決，改判論處上訴人甲○○共同
販賣第一級毒品罪刑，固非無見。
惟按：(一)原判決認定上訴人與綽號「昭欽」之成年男子，共同基
於販賣第一級毒品海洛因營利之犯意，於其事實欄所載之時、地
，推由上訴人從證人陳建義搭乘之計程車窗外，將海洛因一小包
（驗餘淨重０‧三八公克）遞交陳建義，並收取陳建義交付之價
款二千元（新台幣，下同）後，隨即轉交予綽號「昭欽」者，該
「昭欽」迅即離開現場等情。係以前述扣案經法務部調查局鑑驗
無誤之第一級毒品海洛因及證人陳建義於第一審審理時之證言，
為其主要之論據。然陳建義於第一審審理時證稱：「因我沒有地
方可以拿藥，所以拜託甲○○幫我拿」、「我叫甲○○幫我拿二
千元的東西」、「他是跟另外一個朋友拿的」、「因之前向『阿
姨』買，而『阿姨』已經被抓，所以我叫甲○○幫我買」等語（
見第一審卷第四八頁反面、四九頁、五二頁反面），而其警詢錄
音帶經第一審勘驗結果，亦有「我拜託他給我拿的」之陳述（見
第一審卷第一０一頁）。所述如果無訛，則上訴人所辯：「我是
有交貨給他，也有拿錢，但是是他要我幫他買的，我是幫昭欽拿
貨給陳建義」云云（見上訴卷第五五頁反面），似非全屬無據。
而受託購買毒品者，究竟係基於幫助施用之犯意，或係基於幫助
販賣毒品之犯意，參與交付毒品之販賣毒品構成要件行為，而應
論以共同販賣毒品罪，抑或兩者兼而有之？自應明白調查審認，
並於理由內予以說明，始足為適用法律之依據。原判決未遑詳察
，並說明其憑以認定之理由，即認上訴人與綽號「昭欽」者有販
賣第一級毒品之犯意聯絡及行為分擔，論以共同正犯，尚嫌速斷
，且有理由欠備之違法。(二)毒品危害防制條例第十九條第一項固
規定「犯第四條至第九條、第十二條、第十三條或第十四條第一
項、第二項之罪者，其供犯罪所用或因犯罪所得之財物，均沒收
之，如全部或一部不能沒收時，追徵其價額或以其財產抵償之」
。但共同正犯之犯罪所得為現款時，因係合併計算，且於全部或
一部不能沒收時，以其財產抵償之，為避免執行時發生重複沒收
、抵償之情形，故各共同正犯之間係採連帶沒收主義，於裁判時
應諭知連帶沒收、抵償。原判決認上訴人與綽號「昭欽」者為販
賣第一級毒品之共同正犯，但對於共同販賣毒品所得之二千元，
僅對上訴人諭知沒收、抵償，而未為連帶沒收、抵償之諭知，亦
有違誤。上訴意旨，指摘原判決不當，非無理由，應認有撤銷發
回更審之原因。
據上論結，應依刑事訴訟法第三百九十七條、第四百零一條，判
決如主文。
中    華    民    國  九十九  年    四    月    一    日
                      最高法院刑事第十一庭
                          審判長法官  石  木  欽
                                法官  洪  佳  濱
                                法官  韓  金  秀
                                法官  段  景  榕
                                法官  周  煙  平
本件正本證明與原本無異
                                      書  記  官
中    華    民    國  九十九  年    四    月    七    日
                                                     ｍ

司法院資訊處製作；財團法人民間司法改革基金會備份。
